【裁判字號】    98,審附民,68
【裁判日期】    980424
【裁判案由】    妨害名譽
【裁判全文】
臺灣高雄地方法院刑事附帶民事訴訟判決
原      告  乙○○
被      告  甲○○
上列被告因妨害名譽案件（本院98年度審易字第622 號），經原
告提起附帶民事訴訟，請求損害賠償，本院判決如下：
    主  文
被告應給付原告新臺幣伍萬元，及自民國九十八年四月十日起至
清償日止，按週年利率百分之五計算之利息。
原告其餘之訴駁回。
本判決第一項得假執行。
原告其餘假執行之聲請駁回。
    事  實  及  理  由
一、原告主張：原告為高雄市東方獅子會（下稱東方獅子會）常
    務監事，並於民國97年5 月14日18時50分許，前去高雄市○
    ○區○○路43號中信大飯店，參加東方獅子會第二屆第11次
    例會暨會員大會。詎原告到達會場後，被告竟基於公然侮辱
    之犯意，當眾以「你在獅子會朝代及會長聯誼會就很臭，臭
    到東方來」、「騙吃騙喝」、「騙吃騙幹」、「專門在用女
    人錢」、「帶有丈夫的女人，不是嗎？」等足以貶損原告之
    名譽、人格及社會評價之言詞，謾罵原告，致生損害於原告
    之名譽，並造成原告因此精神上蒙受有重大痛苦，爰依侵權
    行為之法律關係提起本訴等語。爰求為判決：被告應給付原
    告新臺幣（下同）100 萬元，及自98年4 月10日起至清償日
    止，按週年利率5%計算之利息；並陳明願供擔保，請准為假
    執行之宣告。
二、被告則以：被告當時情緒較不穩定，方在原告之激怒下出言
    辱罵原告等語置辯。爰求為判決：駁回原告之訴及假執行之
    聲請。
三、按附帶民事訴訟之判決，應以刑事訴訟判決所認定之事實為
    據，刑事訴訟法第500 條前段定有明文。本件原告主張被告
    於97年5 月14日18時50分許在東方獅子會第二屆第11次例會
    暨會員大會會場內，對其公然侮辱之事實，業據本院98年度
    審易字第622 號刑事判決，依公然侮辱罪判處被告拘役20日
    在案，有該判決在卷可稽，自堪信為真實。至被告辯稱係因
    情緒不穩且遭受原告激怒，始出言謾罵原告云云縱屬實，均
    非得執為被告其得對原告施以言語侮辱之正當化事由，應予
    指明。
四、又按不法侵害他人之名譽者，被害人雖非財產上之損害，亦
    得謂求賠償相當之金額，民法第195 條第1 項分別定有明文
    。查被告97年5 月14日18時50分許之公然侮辱行為，顯已不
    法侵害原告之名譽，揆諸前揭法律之所定，原告自得請求被
    告賠償精神上之損害。本院審酌原告學歷為政戰學校畢業，
    先前服務軍旅22年，目前已退役，改任中華民國資深青商會
    高雄市資深青商會等民間社團之會長、理事、監事等義務職
    ；另被告則為高中畢業，目前擔任東方紙製品公司負責人，
    業經兩造各自陳述在卷；再衡以兩造係因參與東方獅子會而
    結識，及本案亦係發生在東方獅子會聚會之際各節；末參諸
    被告迄未與原告達成和解等一切情狀，認原告請求100 萬元
    之精神上損害賠償，尚屬過高，應酌減至5 萬元，始為適當
    。
五、綜上所述，被告不法侵害原告之名譽，從而原告依據侵權行
    為法律關係，請求被告應賠付之金額，在5 萬元之範圍內，
    洵屬有據，應予准許，其逾此部分之請求，尚無理由，應予
    駁回。
六、本件為所命給付之金額未逾50萬元之判決，爰依民事訴訟法
    第389 條第1 項第5 款規定，依職權宣告原告勝訴部分得假
    執行；至原告敗訴部分，原告假執行之聲請也失所依附，不
    能准許，爰均併予駁回。
七、據上論結，本件原告之訴一部為有理由，一部為無理由，依
    刑事訴訟法第502 條第1 項、第2 項、第491 條第10款、民
    事訴訟法第389 條第1 項第5 款，判決如主文。
中    華    民    國    98    年    4     月    24    日
                  刑事第十庭  法  官  莊珮吟
以上正本證明與原本無異。
如不服本判決應於收受本判決後10日內向本院提出上訴書狀，並
應敘述具體理由，如未敘述上訴理由者，應於上訴期間屆滿後20
日內補提理由書狀於本院（均須按他造當事人之人數附繕本）「
切勿逕送上級法院」。
中    華    民    國    98    年    4     月    24    日
                              書記官  黃勤涵


司法院資訊處製作；財團法人民間司法改革基金會備份。
